臺灣花蓮地方法院刑事判決　　　　　　　 99年度訴字第508號
公　訴　人　臺灣花蓮地方法院檢察署檢察官
被　　　告　夏建發
上列被告因違反毒品危害防制條例案件，經檢察官提起公訴（99
年度毒偵字第666 號），被告於準備程序中就被訴事實為有罪之
陳述，經告知簡式審判程序之旨，並聽取當事人之意見後，本院
裁定由受命法官獨任進行簡式審判程序，並判決如下：
    主  文
夏建發施用第二級毒品，處有期徒刑捌月；又施用第一級毒品，
處有期徒刑拾壹月，扣案之第一級毒品海洛因壹包（驗餘淨重零
點零貳公克，空包袋重零點貳柒公克）沒收銷燬之。應執行有期
徒刑壹年肆月，扣案之第一級毒品海洛因壹包（驗餘淨重零點零
貳公克，空包袋重零點貳柒公克）沒收銷燬之。
    事  實
一、夏建發前於民國89年間因施用毒品案件，經本院以89年度毒
    聲字第905 號裁定送觀察、勒戒後，認無繼續施用毒品之傾
    向，於89年12月8 日執行觀察、勒戒完畢釋放；於觀察、勒
    戒執行完畢釋放後5年內之90 年間，復因施用毒品案件，經
    本院先後以90年度毒聲字第73號、第318號、91 年度毒聲字
    第20號、第520 號裁定分別送觀察勒戒、強制戒治，並聲請
    簡易判決處刑，強制戒治部分，先後經停止強制戒治所餘戒
    治期間付保護管束、撤銷停止強制戒治令入戒治處所強制戒
    治、延長強制戒治期間1年，於92年4月25日免予繼續強制戒
    治釋放接續執行徒刑，聲請簡易判決處刑部分，經本院以90
    年度花簡字第177 號判決判處有期徒刑4 月，如易科罰金，
    以銀元3百元折算1日確定，嗣經本院以99年度聲減字第13號
    裁定減為有期徒刑2月，如易科罰金，以銀元3百元折算1 日
    確定，與後述有期徒刑8年8月接續執行。
二、其復因施用毒品案件，經臺灣高等法院花蓮分院以91年度上
    易字第106號判決判處有期徒刑10月確定，嗣經本院以96 年
    度聲減字減為有期徒刑5 月確定；復因販賣及轉讓毒品案件
    ，經本院以91年度訴字第210號判決判處有期徒刑7年6月、6
    月，應執行有期徒刑7年10 月，經臺灣高等法院花蓮分院以
    92年度上訴字第144號判決駁回上訴確定，有期徒刑6月部分
    ，嗣經本院以96年度聲減字第210號裁定減為有期徒刑3月確
    定；第因犯妨害兵役治罪條例案件，經本院以91年度花簡字
    第339號判決判處有期徒刑4月，如易科罰金，以銀元3 百元
    折算1日確定，嗣經本院以96年度聲減字第210號裁定減為有
    期徒刑2 月確定；再因違反槍砲彈藥刀械管制條例案件，經
    本院以92年度訴字第199號判決判處有期徒刑1年2 月，併科
    罰金新臺幣1萬5千元，罰金部分如易服勞役，以新臺幣9 百
    元折算1日確定，嗣經本院以96年度聲減字第210號裁定減為
    有期徒刑7月，併科罰金新臺幣7千5 百元，罰金部分如易服
    勞役，以新臺幣9百元折算1日確定，前開各案，經本院以96
    年度聲減字第210 號裁定分別減刑如前述，並定應執行有期
    徒刑8年8月確定，後於98年7月15 日縮短刑期假釋出監，假
    釋期間付保護管束，因於假釋期間再犯罪，經撤銷假釋，執
    行殘刑2年2月4日，現仍在執行中（不構成累犯）。
三、詎其猶不知悔改，分別基於施用第二級毒品甲基安非他命（
    下稱甲基安非他命）及第一級毒品海洛因（下稱海洛因）之
    犯意，於99年9月16日6時許（起訴書就施用甲基安非部分誤
    載為同日13時許為警採尿往前回溯96小時內某時），在花蓮
    縣花蓮市北濱公園內（起訴書就施用甲基安非他命部分誤載
    為不詳處所），先以將甲基安非他命（起訴書誤載為安非他
    命）置於玻璃球內燒烤吸食煙霧之方式，施用甲基安非他命
    1 次後未幾，又於前揭地點以將海洛因捲入香菸內，燃燒吸
    食其煙霧之方式，施用海洛因1次。嗣於同日10時15 分許，
    在花蓮縣吉安鄉○○路○段158巷口為警查獲，並扣得海洛因
    1包（驗餘淨重0.02公克，空包袋重0.27 公克；起訴書誤載
    為含袋重0.25公克），經徵得其同意採集尿液送驗，結果呈
    安非他命類（安非他命、甲基安非他命）、鴉片類（嗎啡）
    陽性反應，查悉上情。
四、案經花蓮縣警察局吉安分局報告臺灣花蓮地方法院檢察署檢
    察官偵查起訴。
    理  由
壹、程序事項：
    查被告夏建發所犯係死刑、無期徒刑、最輕本刑為3 年以上
    有期徒刑以外之罪，其於準備程序就上揭被訴事實為有罪之
    陳述，經告知簡式審判程序之旨，並聽取當事人之意見後，
    本院認無不得或不宜改依簡式審判程序進行之處，業已依刑
    事訴訟法第273條之1第1項、第284條之1 ，裁定進行簡式審
    判程序，是本件之證據調查，依同法第273條之2規定，不受
    同法第159條第1項、第161條之2、第161條之3、第163條之1
    及第164條至第170條規定之限制，合先敘明。
貳、實體事項：
一、上揭事實，業據被告於本院準備程序及審理時坦承不諱（見
    本院卷第32至33頁、第41頁），且其於99年9月16日13 時許
    ，在花蓮縣警察局吉安分局仁里派出所所採集之尿液檢體，
    經送往慈濟大學濫用藥物檢驗中心以酵素免疫分析法 （EIA
    ）初步檢驗，以氣相層析質譜儀分析法（GC/MS） 確認檢驗
    結果，亦呈現鴉片類（嗎啡）、安非他命類（安非他命、甲
    基安非他命）陽性反應，有慈濟大學濫用藥物檢驗中心檢驗
    總表、偵辦毒品案件涉嫌人尿液檢體採集送驗記錄表第一聯
    、第二聯各1份在卷可稽（見毒偵字第666號卷第23至24頁）
    ，又前開為警查獲時扣得疑似海洛因之粉末1 包，經送往法
    務部調查局濫用藥物實驗室鑑定結果為，送驗粉末檢品1 包
    含第一級毒品海洛因成分，淨重0.02公克（驗餘淨重0.02公
    克，空包裝重0.27公克），有該實驗室99年11月12日調科壹
    字第09923025030號鑑定書1紙在卷可稽（見毒偵字第666 號
    卷第25頁），並有海洛因1 包扣案可佐，足認被告自白與事
    實相符，應堪採信。本件事證明確，被告犯行洵堪認定。
二、按毒品危害防制條例於92年7月9日修正公布，自93年1月9日
    施行，其中第20條、第23條將施用毒品之刑事處遇程序，區
    分為「初犯」、「5年內再犯」及「5年後再犯」。依其立法
    理由之說明：「初犯」，經觀察、勒戒或強制戒治後，應為
    不起訴處分或不付審理之裁定；經觀察、勒戒或強制戒治執
    行完畢釋放後，「5 年內再犯」者，因其再犯率甚高，原實
    施之觀察、勒戒及強制戒治既已無法收其實效，爰依法追訴
    或裁定交付審理。至於經觀察、勒戒或強制戒治執行完畢釋
    放後，「5 年後再犯」者，前所實施之觀察、勒戒或強制戒
    治已足以遮斷其施用毒品之毒癮，為期自新及協助其斷除毒
    癮，仍適用「初犯」規定，先經觀察、勒戒或強制戒治之程
    序。從而依修正後之規定，僅限於「初犯」及「5 年後再犯
    」2 種情形，始應先經觀察、勒戒或強制戒治程序。倘被告
    於5年內再犯，經依法追訴處罰，縱其第3次（或第3 次以上
    ）再度施用毒品之時間，在初犯經觀察、勒戒或強制戒治執
    行完畢釋放5年以後，已不合於「5年後再犯」之規定，且因
    已於「5 年內再犯」，顯見其再犯率甚高，原實施觀察、勒
    戒或強制戒治，已無法收其實效，即應依該條例第10條處罰
    （最高法院97年度第5次刑事庭會議決議、99 年度台非字第
    246號判決、臺灣高等法院暨所屬法院98 年法律座談會刑事
    類提案第18號參照）。經查，被告前於89年間因施用毒品案
    件，經本院以89年度毒聲字第905 號裁定送觀察、勒戒後，
    認無繼續施用毒品之傾向，於89年12月8 日執行觀察、勒戒
    完畢釋放；於觀察、勒戒執行完畢釋放後5年內之90 年間，
    復因施用毒品案件，經本院先後以90年度毒聲字第73號、第
    318號、91年度毒聲字第20號、第520號裁定分別送觀察勒戒
    、強制戒治，並聲請簡易判決處刑，強制戒治部分，先後經
    停止強制戒治所餘戒治期間付保護管束、撤銷停止強制戒治
    令入戒治處所強制戒治、延長強制戒治期間1年，於92年4月
    25日免予繼續強制戒治釋放接續執行徒刑，聲請簡易判決處
    刑部分，經本院以90年度花簡字第177號判決判處有期徒刑4
    月，如易科罰金，以銀元3百元折算1日確定，嗣經本院以99
    年度聲減字第13號裁定減為有期徒刑2 月，如易科罰金，以
    銀元3百元折算1日確定，被告於觀察、勒戒執行完畢後5 年
    內，反覆再犯施用毒品犯行，顯見其再犯率甚高，原實施觀
    察、勒戒，已無法收其實效，應依毒品危害防制條例第10條
    規定處罰。
三、次按海洛因、甲基安非他命分別為毒品危害防制條例第2 條
    第2項第1款、第2 款明定之第一級、第二級毒品，不得持有
    及施用。核被告所為，係犯毒品危害防制條例第10條第1 項
    之施用第二級毒品罪及同條第2 項之施用第二級毒品罪，其
    施用前持有海洛因及甲基安非他命之低度行為，應各為施用
    之高度行為所吸收，均不另論罪。前開2 罪，犯意各別，行
    為互殊，應分論併罰。爰審酌施用海洛因後，有短暫興奮及
    欣快感，而隨之而來卻會陷入困倦狀態，長期使用會產生耐
    藥性及心理、生理依賴性，即需增加劑量始可達到主觀相同
    效果，一旦停止使用，除產生戒斷反應外，易伴有心理之渴
    藥性，導致施用者無法控制自身行為。而甲基安非他命為中
    樞神經興奮劑，使用者於初用時會有提神、振奮、欣快感、
    自信、滿足感等效果，但多次使用後，前述感覺會逐漸縮短
    或消失，不用時會感覺無力、沮喪、情緒低落而致使用量及
    頻次日漸增加，長期使用會造成如妄想型精神分裂症之安非
    他命精神病，症狀包括猜忌、多疑、妄想、情緒不穩、易怒
    、視幻覺、聽幻覺、觸幻覺、強迫或重覆性的行為及睡眠障
    礙等，也常伴有自殘、暴力攻擊行為，施用海洛因及甲基安
    非他命分別對身心產生的危害，被告有如事實欄一所示業經
    觀察、勒戒、強制戒治仍無法戒除施用毒品之惡習，復有如
    事實欄一及二所示因施用毒品案件，經本院判處罪刑確定之
    紀錄，有臺灣高等法院被告前案紀錄表1 紙附卷可佐，又為
    本件犯行，顯見戒除毒癮之意志極微薄弱，兼衡其犯罪之動
    機、目的、手段，及犯罪後坦承犯行等一切情狀，分別量處
    如主文所示之刑。按毒品危害防制條例第18條第1 項規定得
    諭知沒收並銷燬者，以查獲之毒品及專供製造或施用毒品之
    器具為限，固不及於毒品之外包裝，惟若外包裝與沾附之毒
    品無法析離，自應將外包裝併該毒品諭知沒收並銷燬之；又
    鑑定機關鑑定毒品時，一般係以傾倒之方式，將包裝袋內之
    毒品倒出與包裝袋分離而稱重，必要時亦會輔以刮杓取出袋
    內粉末，然無論依何種方式分離，包裝袋內均會有極微量毒
    品殘留（最高法院94年度台上字第6213號、95年度台上字第
    3739號判決意旨參照）。經查，扣案之海洛因（驗餘淨重0.
    02公克），屬查獲之第一級毒品，扣案之含海洛因包裝袋 1
    包，與內含之海洛因分離時，仍會有極微量之海洛因殘留而
    難以析離，應視為毒品，應依毒品危害防制條例第18條第 1
    項前段規定，不問屬於犯人與否，宣告沒收銷燬之。
據上論斷，應依刑事訴訟法第273條之1第1項、第299條第1 項前
段，毒品危害防制條例第10條第1項、第2項、第18條第1 項前段
，刑法第11條前段、第51條第5款，判決如主文。
本案經檢察官簡淑如到庭執行職務
中    華    民    國   100    年    1     月    3     日
                  刑事第二庭    法  官  林季緯
以上正本證明與原本無異。
如不服本判決應於收受送達後10日內向本院提出上訴書狀，並應
敘述具體理由。其未敘述上訴理由者，應於上訴期間屆滿後20日
內向本院補提理由書(均須按他造當事人之人數附繕本)「切勿逕
送上級法院」。
中    華    民    國   100    年    1     月    3     日
                                書記官
附錄論罪科刑法條：
毒品危害防制條例第10條
施用第一級毒品者，處 6 月以上 5 年以下有期徒刑。
施用第二級毒品者，處 3 年以下有期徒刑。